【裁判字號】    90,訴,16
【裁判日期】    900131
【裁判案由】    給付居間報酬
【裁判全文】
臺灣高雄地方法院民事判決  九十年度訴字第一六號
    原      告    戊○○
    原      告    壬○○
    原      告    甲○○○
    兼  右三人
    訴訟代理人    辛○○    住.
    被      告    乙○○    住.
    兼訴訟代理人  丙○○    住.
    被      告    丁○○    住.
    被      告    己○○    住.
    右  二  人
    訴訟代理人    庚○○    住.
右當事人間請求給付居間報酬事件，本院判決如左：
    主      文
原告之訴駁回。
訴訟費用由原告負擔。
    事      實
甲、原告方面：
  一、聲明：
    (一)被告丙○○、丁○○各應給付原告新台幣（下同）十二萬七千八百六十元及自
      起訴狀繕本送達翌日起至清償日止，按年利率百分之五計算之利息。
    (二)被告乙○○、己○○各應給付原告十三萬八千四百元及自起訴狀繕本送達翌日
      起至清償日止，按年利率百分之五計算之利息。
  二、陳述：
    (一)被告丙○○於民國八十八年間為買受高雄縣仁武鄉○○○路附近之土地，用以
      供經營「怪手」買賣之業務，乃洽請原告居間尋找訂約之機會。原告旋向地政
      機關請領地籍圖及土地登記簿謄本，調查適合之土地及查詢地主出售土地之意
      願及價格。嗣於八十八年十一月三十日，原告辛○○約買方即被告丙○○、乙○○父子於仁武交流道下見面，交換名片後，帶其看農地數十筆後，被告丙○○、乙○○依原告所提供之地籍資料，擇定高雄縣仁武鄉○○段一六四八、一
      六四九地號土地為買賣標的，面積合計六一九點二一坪。
    (二)在居間交易過程中，買方即被告丙○○、乙○○叫價以每坪三點五萬起價，到
      每坪四萬元、四萬一千元、四萬二千元，最後以每坪四萬三千元成交。賣方即
      被告丁○○、己○○父子則叫價每坪四萬八千元，到每坪四萬七千元、四萬五
      千元，最後以每坪四萬三千元議價完成交易。談價流程中，優勢均在買方，最
      後成交前賣方與原告之面談均被買方婉謝。然本件原告為雙方居間交易，價格
      已談到每坪四萬一千元，幾近成交，原告已報告訂約之機會並為訂約之媒介，
      被告嗣後交易確告完成，並辦理移轉登記完畢。
    (三)被告等人之土地交易，既經原告之居間，始完成交易，依民法第五百六十五條
      、第五百六十六條、第五百六十八條之規定，原告自得請求報酬。而本件報酬
      ，未經雙方約定，自應依習慣定之。依業界慣例，仲介報酬係依成交價百分之
      五給付，內政部就不動產仲介報酬收費上限為總額百分之六。原告願僅請求百
      分之二，由買賣雙方各負擔一半。茲就原告請求之金額計算如下：
      1.仁武鄉○○段一六四八地號土地部分：
        該土地面積九八三平方公尺，以每坪四萬三千元成交價計算，總價額為一千
        二百七十八萬六千零五十元。此筆土地為被告丁○○出售予被告丙○○，爰
        請求被告丁○○、丙○○各給付原告百分之一居間報酬，即各十二萬七千八
        百六十元。
      2.仁武鄉○○段一六四九地號土地部分：
        該土地面積一○六四平方公尺，以每坪四萬三千元成交價計算，總價額為一
        千三百八十三萬九千九百八十元。此筆土地為被告己○○出售予被告乙○○
        ，爰請求被告己○○、乙○○各給付原告百分之一居間報酬，即各十三萬八
        千四百元。
  三、證據：提出聲請調解書、報紙影本各乙紙、土地登記謄本四份、地籍原圖影本
      六張。
乙、被告方面：
  壹、被告丙○○、乙○○部分：
    一、聲明：原告之訴駁回。
    二、陳述：
        被告丙○○、乙○○並未委託原告居間買賣土地。其等早就委託訴外人戴維
        成（即戴新吉）處理土地買賣之事。
    三、證據：聲請訊問證人戴維成。
  貳、被告丁○○、己○○部分：
    一、聲明：原告之訴駁回。
    二、陳述：
        被告丁○○、己○○之土地均係由戴維成介紹買賣，成交亦係其辦理，與原
        告無關，其等既未與原告接觸，亦不認識原告。
    三、證據：提出名片、支票影本各乙張，並聲請訊問證人戴維成。
    理      由
一、原告起訴主張：被告丙○○於八十八年間洽請原告居間買賣土地，經原告調查及
    查詢地主意願後，擇定被告丁○○、己○○分別所有之高雄縣仁武鄉○○段一六
    四八、一六四九地號土地為買賣標的，並由被告丙○○、被告乙○○分別以每坪
    四萬三千元之價格買受上開土地。原告已報告訂約之機會並為訂約之媒介，且該
    買賣業已完成，自得向被告請求報酬。又本件報酬未經兩造約定，原告依仲介業
    界之慣例，願僅請求買賣之被告雙方給付原告買賣成交價百分之二，由被告各自
    負擔二分之一。爰依民法第五百六十五條、第五百六十六條、第五百六十八條之
    規定，請求(一)被告丙○○、丁○○各應給付原告十二萬七千八百六十元及遲延利
    息；(二)被告乙○○、己○○各應給付原告十三萬八千四百元及遲延利息等語。被
    告被告丙○○、乙○○則以：其等並未委託原告居間買賣土地，而係早就委託訴
    外人戴維成處理土地買賣之事；被告丁○○、己○○則以：其等之土地均係由戴
    維成介紹買賣，成交亦係其辦理，與原告無關。其等既未與原告接觸，亦不認識
    原告等語，資為抗辯。
二、按「稱居間者，謂當事人約定，一方為他方報告訂約之機會或為訂約之媒介，他
    方給付報酬之契約」，民法第五百六十五條定有明文。本件原告主張兩造間訂有
    居間契約乙節，固據其提出聲請調解書乙紙、土地登記謄本四份及地籍原圖六張
    為證，惟此業為被告所否認，而依原告所提之上開聲請調解書，僅能表示原告確
    因請求居間報酬乙事，曾向調解委員會聲請調解，但尚難證明被告與原告間確有
    居間契約存在。至依原告所提之土地登記謄本四份及地籍原圖六張，則僅能表示
    被告間確有前揭土地因買賣而移轉登記之事，以及各該土地地籍圖況等情，亦難
    證明兩造間確訂有居間契約。再證人即秀福營造股份有限公司經理戴維成到庭證
    稱：「被告丙○○委託我處理買賣土地之事，已進行兩年多，後來農地開放自由
    買賣，被告丙○○比較積極，因我認識丁○○，就接洽兩方買賣，經議價後完成
    交易。我不認識原告，也沒有找過原告來處理此事」等語，且證稱業已收受被告
    丁○○、己○○買賣土地費用二十萬五千元，亦有該面額支票乙紙在卷可稽。是
    依該證人所證，前揭土地之買賣係由其為被告居間所成，與原告毫無關係，則兩
    造間究竟有無居間契約存在，仍不無疑問，原告復未舉證以實其說，自難逕認兩
    造間確訂有居間契約。況且，原告甲○○○到庭陳稱：「被告丙○○之妻與我認
    識，其妻託我找地作工廠，兩造看過許多土地，但被告丙○○及其妻不滿意，我
    再找辛○○找地，後來有成交」等語；及原告辛○○到庭陳稱：「．．．被告丙○○委託原告甲○○○，甲○○○再找我，其他原告是我找來一起處理的」等語
    ，縱認上開原告所陳乙節均屬真正，亦係被告丙○○之妻委託原告甲○○○處理
    買賣土地之事，再由原告甲○○○委託原告辛○○處理，原告辛○○再找其餘原
    告共同處理。準此而論，本件原告並未舉證證明兩造間確訂有居間契約，自難逕
    認為真。又即令原告上開所陳乙節為真，似亦僅係被告丙○○之妻與原告甲○○○成立居間契約，與其餘原告無涉，亦與被告毫無瓜葛，兩造間仍難認有居間契
    約存在可言。是原告主張兩造間訂有居間契約云云，自無足取。
三、綜上所述，兩造間既難認有居間契約存在，原告自不得依居間契約請求被告給付
    報酬。從而，原告請求被告丙○○、丁○○各應給付原告十二萬七千八百六十元
    及自起訴狀繕本送達翌日起至清償日止，按年利率百分之五計算之遲延利息，及
    被告乙○○、己○○各應給付原告十三萬八千四百元及自起訴狀繕本送達翌日起
    至清償日止，按年利率百分之五計算之遲延利息，洵屬無據，應予駁回。
四、至原告起訴狀固記載許新輝為「原告」，惟許新輝並無起訴之意，乃係其餘原告
    於委託律師撰寫起訴狀時，擅自加蓋其印章於其上，業據其餘原告陳明在卷。是
    許新輝既無起訴，亦無委由其餘原告代為起訴，自非本件之原告，本院自無須就
    起訴狀所載關於許新輝之部分加以審酌，亦無須列載許新輝為原告，併此敘明。
五、結論：原告之訴為無理由，依民事訴訟法第七十八條、第八十五條第一項前段，
    判決如主文。
中      華      民      國    九十      年      一      月    三十一    日
                              臺灣高雄地方法院民事第六庭
~B法      官  陳信旗
右為正本係照原本作成。
如不服本判決，應於送達後廿日內，向本院提出上訴狀並表明上訴理由，如於本
判決宣示後送達前提起上訴者，應於判決送達後十日內補提上訴理由書（須附繕本）。
中      華      民      國    九十      年      一      月    三十一    日
~B法院書記官  梁  竫


司法院資訊處製作；財團法人民間司法改革基金會備份。
